臺灣高等法院高雄分院刑事判決　　　　110年度上易字第397號
上　訴　人
即　被　告　楊玉如


上列上訴人因家庭暴力之妨害自由案件，不服臺灣高雄地方法院
110 年度易字第71號中華民國110 年5 月26日第一審判決（起訴
案號：臺灣高雄地方檢察署109 年度偵字第4833號），提起上訴
，本院判決如下：
    主  文
上訴駁回。
    事  實            
一、甲○○為乙○○之胞妹，2 人屬家庭暴力防治法第3 條第4
    款所定之家庭成員。甲○○因親族間財產及訴訟糾紛而與乙
    ○○生有嫌隙，竟基於恐嚇危害安全之犯意，於民國109 年
    1 月20日18時許，前往乙○○位在高雄市○○區○○路00號
    住處前，將奠儀袋（俗稱白包袋）以紅字書寫乙○○及其妻
    李仁妃姓名並內裝另案民事陳報狀後，投入門口信箱而交予
    乙○○，以此暗示死亡之加害生命、身體之事恐嚇乙○○，
    使之心生畏懼。甲○○於稍後接獲乙○○傳來如附表編號1
    所示簡訊告知深感恐懼請其保持理智後，竟仍承前犯意，在
    與乙○○互傳簡訊對話過程中，接續於翌（21）日3 時33分
    起至9 時6 分止，以其門號0000000000號行動電話傳送如附
    表編號2 、4 所示含有加害乙○○及其家人生命、身體及名
    譽等內容之簡訊予乙○○，使之心生畏懼，致生危害於安全
    。
二、案經乙○○訴由高雄市政府警察局林園分局報告臺灣高雄地
    方檢察署檢察官偵查起訴。
    理  由
一、證據能力：
    按被告以外之人於審判外之言詞或書面陳述，屬傳聞證據，
    原則上不得作為證據；惟被告以外之人於審判外之陳述，雖
    不符刑事訴訟法第159 條之1 至第159 條之4 之規定，而經
    當事人於審判程序同意作為證據，法院審酌該言詞陳述或書
    面陳述作成時之情況，認為適當者，亦得為證據，刑事訴訟
    法第159 條第1 項、第159 條之5 第1 項分別定有明文。查
    本判決所引用屬於傳聞證據之部分，均已依法踐行調查證據
    程序，且檢察官及被告於本院審理時，均明示同意有證據能
    力（本院卷第129 頁），基於尊重當事人對於傳聞證據之處
    分權，及證據資料越豐富越有助於真實發現之理念，本院審
    酌該等證據作成時情況，並無違法取證之瑕疵，且無顯不可
    信之情形，以之作為證據應屬適當，自均有證據能力。
二、認定事實所憑證據及理由：
    訊據上訴人即被告甲○○（下稱被告）固坦承有於上開時地
    投遞奠儀袋及傳送簡訊之行為，惟矢口否認有何恐嚇犯行，
    辯稱：其是為感謝告訴人乙○○（下稱告訴人）照顧其先父
    丙ＯＯ之牌位，才按照禮俗投遞奠儀袋，又簡訊內容只是家
    人間商量事情之訊息往來，其主觀上並無恐嚇之意圖，告訴
    人亦未心生畏懼云云。經查：
  ㈠被告於事實欄所載之時地投遞奠儀袋及傳送附表編號2 、4
    所示簡訊之事實，業據被告於歷次偵查及審理時均坦承不諱
    （警卷第4 頁、偵卷第36頁、原審審易卷第185 至187 頁、
    本院卷第130 、204 頁），核與證人即告訴人於警詢及偵查
    中之證述相符（警卷第至7 至8 頁、偵卷第49、79至80頁）
    ，並有前揭奠儀袋及如附表所示內容之簡訊翻拍照片在卷可
    稽（偵卷第51至63頁），故此部分之事實，均堪認定。
  ㈡被告在奠儀袋上以紅字書寫告訴人及其妻之姓名，並內裝另
    案民事陳報狀後投遞至告訴人住處之行為舉動，以社會一般
    觀念加以客觀判斷，顯非致贈奠儀之社會禮俗或正常交換訴
    狀行為，而係藉由投遞奠儀袋暗示詛咒死亡之意，作為加害
    生命、身體之惡害通知。況且被告接獲告訴人傳來如附表編
    號1 所示簡訊告知深感恐懼請求保持理性後，竟回稱「是你
    們逼我的」、「我跟你們同歸於盡」、「乙○○我告訴你我
    永遠永遠不會放過你們四個人的」、「我們全家一起死吧！
    你去告我啊！我會開記者會讓全世界的人看看我的親人背叛
    我的下場」、「讓全世界的人知道是誰殺死我甲○○的，就
    是你們四個人」、「錢都給你們，也要有命花吧」、「小心
    謹慎點阿！瘋子殺人關精神病院我願意」等語，觀其整體簡
    訊內容，顯係表明若告訴人就雙方財產及訴訟糾紛不按照被
    告之意思處理，將以極端手法加害告訴人及其家人之生命、
    身體及名譽，依社會通念判斷確足以使告訴人心生畏懼，且
    告訴人確實因此心生畏懼，業據其於警詢及偵訊時證述明確
    （警卷第7 至8 頁、偵卷第49頁），可見被告主觀上確有恐
    嚇危害安全之犯意，客觀上已造成告訴人心生畏懼之結果無
    訛。
  ㈢被告雖以前詞置辯，惟被告之父丙ＯＯ係於104 年4 月24日
    死亡，此有個人戶籍資料1 紙在卷可稽（原審審易卷第99頁
    ），距被告投遞奠儀袋時已長達4 年餘，且被告與告訴人同
    為丙ＯＯ子女，在禮俗上並無兄妹間致贈奠儀以表達感謝照
    顧父親牌位之情。又在奠儀袋上以紅字書寫告訴人及其妻之
    姓名，內裝民事陳報狀等資料，更有悖常情。再參酌被告事
    後與告訴人間如附表所示之簡訊往來內容，可認被告確有恐
    嚇告訴人之犯意，已如上述，故被告前揭所辯，均為事後卸
    責之詞，不足採信。
  ㈣綜上，本案事證明確，被告上開犯行堪以認定，應依法論科
    。
三、論罪科刑：
  ㈠按家庭暴力防治法所稱「家庭暴力」，係指家庭成員間實施
    身體、精神或經濟上之騷擾、控制、脅迫或其他不法侵害之
    行為；家庭暴力罪，指家庭成員間故意實施家庭暴力行為而
    成立其他法律所規定之犯罪，家庭暴力防治法第2 條第1 款
    、第2 款分別定有明文。本件被告為告訴人之胞妹，有告訴
    人之三親等資料查詢結果在卷可稽（偵卷第69至73頁），其
    2 人間具有家庭暴力防治法第3 條第4 款所定之家庭成員關
    係。被告以上開行為恐嚇告訴人，應屬精神上不法侵害之家
    庭暴力行為，而該當家庭暴力防治法所稱之家庭暴力罪，並
    構成刑法規定之犯罪，惟因家庭暴力防治法並無相關罰則規
    定，是以應依刑法恐嚇罪之規定予以論罪科刑。
  ㈡刑法第305 條之恐嚇罪，所稱以加害生命、身體、自由、名
    譽、財產之事，恐嚇他人者，係指以使人生畏怖心為目的，
    而通知將加惡害之旨於被害人而言（最高法院52年台上字第
    751 號判例意旨參照）。又刑法第305 條恐嚇危害安全罪所
    保護之法益，係為個人免於恐懼之意思決定自由，因此祇須
    行為人客觀上將加害生命、身體、自由、名譽與財產等事項
    通知他人，而該通知事項，依其所通知之方法、態樣、內容
    ，以社會一般觀念加以客觀判斷，確足以使受到惡害通知之
    人心生畏懼，致危及其在社會日常生活之安全感，即應成立
    本罪。恐嚇罪之成立並不以行為人真有加害之意為必要，而
    被害人是否心生畏懼，依前所述，亦應本於社會客觀經驗法
    則以為判斷基準。查被告前揭投遞奠儀袋及傳送附表編號2
    、4 所示之簡訊內容予告訴人，就該等行為內涵觀之，確實
    寓有加害告訴人及其家人生命、身體及名譽之意，且依社會
    通常觀念，確足以造成一般人之恐懼。復參照告訴人於接獲
    奠儀袋時所傳送附表編號1 所示之簡訊內容，及其於警詢、
    偵訊時一再表達其已心生畏懼等語，應屬明確。則揆諸上開
    說明，自已符合恐嚇危害安全罪之構成要件無訛。
  ㈢核被告所為，係犯刑法第305 條之恐嚇危害安全罪。被告投
    遞奠儀袋後又陸續傳送如附表編號2 、4 簡訊之行為，係基
    於單一犯罪決意，於密切接近之時間先後實施，侵害同一法
    益，各行為間之獨立性極為薄弱，在刑法評價上，以視為數
    個舉動之接續施行，合為包括之一行為予以評價，較為合理
    ，應屬接續犯而論以一罪。
四、上訴論斷之理由：
    原審認被告罪證明確，因而適用刑法第305 條規定，並審酌
    被告因親族間財產及訴訟糾紛而與告訴人生有嫌隙，不思理
    性溝通以循合法途徑解決，竟以上開加害告訴人及其家人生
    命、身體及名譽之事恐嚇告訴人，更自恃有憂鬱症而肆無忌
    憚，使告訴人心生畏懼，所為應予非難譴責；又本案事證至
    為明確，被告仍否認犯行，未見絲毫反省，法治觀念顯有不
    足，法敵對意識非低，犯後態度殊無可取；兼衡其犯罪之動
    機、手段、情節、與告訴人之關係、於原審審理時自陳高職
    畢業、擔任家庭主婦而無收入、尚有新臺幣（下同）500 萬
    元欠債、無人需扶養之智識程度及身心暨生活經濟狀況（含
    被告提出身心障礙手冊及診斷證明書）等一切情狀，量處有
    期徒刑3 月，如易科罰金以1,000 元折算1 日。復說明被告
    所有用以傳送恐嚇簡訊之門號0000000000號行動電話，雖屬
    供犯罪所用之物，本應宣告沒收，惟審酌該行動電話未據扣
    案，又非屬違禁物，且為日常生活常見之通訊聯絡工具，並
    非專供犯罪所用，縱未予宣告沒收，對於犯罪預防及社會防
    衛效果亦不生重要影響，為節約司法資源，應認欠缺刑法上
    之重要性，而依刑法第38條之2 第2 項規定，不予宣告沒收
    或追徵。經核原判決認事用法，核無不合，量刑亦屬允當。
    被告上訴理由猶執前詞否認犯罪，指摘原判決不當，為無理
    由，應予駁回。
據上論結，應依刑事訴訟法第368 條，判決如主文。
本案經檢察官張貽琮提起公訴，檢察官高大方到庭執行職務。
中    華    民    國   110    年    9     月    30    日
                  刑事第二庭  審判長法  官  孫啓強
                                    法  官  范惠瑩
                                    法  官  鄭詠仁
以上正本證明與原本無異。
不得上訴。
中    華    民    國   110    年    9     月    30    日
                                    書記官  楊明靜
附錄本判決論罪科刑法條：
家庭暴力防治法第2 條
本法用詞定義如下：
一、家庭暴力：指家庭成員間實施身體、精神或經濟上之騷擾、
    控制、脅迫或其他不法侵害之行為。
二、家庭暴力罪：指家庭成員間故意實施家庭暴力行為而成立其
    他法律所規定之犯罪。
三、目睹家庭暴力：指看見或直接聽聞家庭暴力。
四、騷擾：指任何打擾、警告、嘲弄或辱罵他人之言語、動作或
    製造使人心生畏怖情境之行為。
五、跟蹤：指任何以人員、車輛、工具、設備、電子通訊或其他
    方法持續性監視、跟追或掌控他人行蹤及活動之行為。
六、加害人處遇計畫：指對於加害人實施之認知教育輔導、親職
    教育輔導、心理輔導、精神治療、戒癮治療或其他輔導、治
    療。
刑法第305 條
以加害生命、身體、自由、名譽、財產之事恐嚇他人，致生危害
於安全者，處二年以下有期徒刑、拘役或九千元以下罰金。
附表（被告與告訴人之簡訊對話）：
┌─┬───┬─────┬─────────────────┐
│編│發訊人│時間      │簡訊對話內容                      │
│號│      │          │                                  │
├─┼───┼─────┼─────────────────┤
│1 │乙○○│109 年1 月│（附奠儀袋翻拍照片）妳今天用白包寫│
│  │      │20日20時20│上我和二嫂的名字，夾帶民事陳報狀七│
│  │      │分        │，放在我們家的信箱裡，以死亡在恐嚇│
│  │      │          │我們，真是嚇死我們了，尤其是媽媽嚇│
│  │      │          │的在發抖，拜託妳不要再這麼不理智。│
├─┼───┼─────┼─────────────────┤
│2 │甲○○│109 年1 月│（03：33）是你們逼我的            │
│  │      │21日3 時33│（03：36）我跟你們同歸於盡，偷走了│
│  │      │分至3 時53│爸爸的錢，搶我的錢搶我的房子還讓我│
│  │      │分        │要離婚了，你們大寮的人高興了嗎？再│
│  │      │          │告啊！譚定遠也不要我了，李家我也待│
│  │      │          │不下去了，哈哈哈哈哈哈哈這不就是你│
│  │      │          │們跟媽媽要的嗎？                  │
│  │      │          │（03：38）我瘋了對你們來說你們高興│
│  │      │          │吧！告訴你們這樣子欺人太甚我忍耐是│
│  │      │          │有限的，最後一次警告你們，把我的東│
│  │      │          │西都還給我，我不再忍耐你們大寮的任│
│  │      │          │何人了                            │
│  │      │          │（03：40）下一個就是你的親家      │
│  │      │          │（03：43）乙○○我告訴你我永遠永遠│
│  │      │          │不會放過你們四個人的，除非還我清白│
│  │      │          │，桃園房子還給典勇，三十萬給我弄掉│
│  │      │          │不要再打官司了，我已經忍耐你們七年│
│  │      │          │了，最後一次警告你。陳菊我都敢惹她│
│  │      │          │你們大寮算什麼東西                │
│  │      │          │（03：46）爸爸的錢你們轉來轉去的都│
│  │      │          │偷光了，還不罷手，太過分了我們全家│
│  │      │          │一起死吧！你去告我啊！我會開記者會│
│  │      │          │讓全世界的人看看我的親人背叛我的下│
│  │      │          │場                                │
│  │      │          │（03：49）我現在全世界有36萬個人認│
│  │      │          │識我，我再做一張影片出來給全世界的│
│  │      │          │人看看我的媽媽二哥二嫂妹妹是誰，讓│
│  │      │          │全世界的人知道是誰殺死我甲○○的，│
│  │      │          │就是你們四個人，哈哈哈哈哈哈哈哈哈│
│  │      │          │哈                                │
│  │      │          │（03：51）錢都給你們，也要有命花吧│
│  │      │          │！哈哈哈哈哈哈哈小偷愛滋病騙子媽媽│
│  │      │          │騙子嫂嫂太棒了                    │
│  │      │          │（03：53）你們的房子都是白色的很新│
│  │      │          │嗎？發財了嗎？我呢？一無所有乙○○│
│  │      │          │都是你的傑作，小心謹慎點阿！瘋子殺│
│  │      │          │人關精神病院我願意                │
├─┼───┼─────┼─────────────────┤
│3 │乙○○│109 年1 月│這些就是妳和妳丈夫妳們自己長期以來│
│  │      │21日8 時31│愛說謊，愛害人，愛賭博，愛面子和愛│
│  │      │分        │做壞事所造成的結果，別想把責任推給│
│  │      │          │從不說謊和從不害人的我和我的家人。│
│  │      │          │妳真是應該冷靜檢討為何如今妳身邊的│
│  │      │          │人會不要妳？所以，身為哥哥，我仍是│
│  │      │          │要勸妳醒醒吧，今天妳以死亡來恐嚇我│
│  │      │          │，並無法解決問題，不如現在趁早收斂│
│  │      │          │還來得及，或許我還可以救妳一把，千│
│  │      │          │萬別在執迷不悟下去了。            │
├─┼───┼─────┼─────────────────┤
│4 │甲○○│109 年1 月│把誣告桃園房子還給典勇，所有官司兩│
│  │      │21日9 時6 │方都去撤告，不要再打官司了，和解條│
│  │      │分        │件如下：                          │
│  │      │          │一：桃園台灣銀行35萬保證金我的    │
│  │      │          │二：誣告強制執行30萬去解除掉還我清│
│  │      │          │    白                            │
│  │      │          │三：你再給我們三個人各50萬        │
│  │      │          │四：媽媽歸你們一家人撫養一輩子，其│
│  │      │          │    他事我一概不再追究            │
│  │      │          │五：把桃園壽昌街房子所有權還給典勇│
│  │      │          │    及賠償金30萬元給典勇，我只有這│
│  │      │          │    些條件，你要不要答應，如果你答│
│  │      │          │    應我跟你見面談寫字據，從此以後│
│  │      │          │    四個兄弟姊妹互不干涉也不用往來│
│  │      │          │    ，就此分家各走各的。          │
│  │      │          │反正爸爸媽媽的所有錢你們家都拿走了│
│  │      │          │，媽媽的遺產我和大哥也沒有興趣，全│
│  │      │          │部都給你吧！如果你不答應我已經再找│
│  │      │          │私家偵探在找你們犯罪的資料了，我相│
│  │      │          │信你知道我沒有再怕你的，我一定跟你│
│  │      │          │告到底，而且會讓你們一家人身敗名裂│
│  │      │          │。你自己好好的考慮清楚，我給你一個│
│  │      │          │小時的時間，趕快回答我，要過年了我│
│  │      │          │希望我們兄妹做不成也不要當仇人。  │
│  │      │          │甲○○親筆                        │
└─┴───┴─────┴─────────────────┘